【裁判字號】    97,交上訴,1
【裁判日期】    970822
【裁判案由】    業務過失致死
【裁判全文】
福建高等法院金門分院刑事判決         97年度交上訴字第1號
上  訴  人
即  被  告  甲○○
選任辯護人  沈炎平律師
            盧烽池律師
上列上訴人因業務過失致死案件，不服福建金門地方法院96年度
交訴字第4號，中華民國97年1月23日第一審判決（起訴案號：福
建金門地方法院檢察署96年度調偵字第41號），提起上訴，本院
判決如下：
    主  文
上訴駁回。
甲○○緩刑參年。
    事實及理由
一、本案經本院審理結果，認第一審以上訴人即被告甲○○犯刑
    法第276條第2項業務過失致死罪，判處有期徒刑八月，認事
    用法及量刑均無不當，應予維持，並引用第一審判決書記載
    之事實、證據及理由（如附件）。
二、被告上訴意旨略以：公訴人起訴之犯罪事實，均為上訴人即
    被告甲○○所是認，事後亦已被害人家屬和解，獲被害人家
    屬諒解，是請從輕科處，並為緩刑之諭知，以利自新等語。
    第按，刑之量定，係實體法上賦予法院得為自由裁量之事項
    ，倘未逾越法律所規定之範圍，或濫用其權限，即不得任意
    指摘為違法。原審以被告罪證明確，適用刑法第276條第2項
    、第62條前段，並審酌被告過失之程度、所肇損害及犯罪後
    態度等一切情狀而為刑之裁量，既未逾越法律所規定之範圍
    ，或濫用其權限，亦無何不當，被告上訴意旨尚求為從輕科
    處，即無理由，應予駁回；惟查：被告未曾因故意犯罪受有
    期徒刑以上刑之宣告，有臺灣高等法院被告前案紀錄表在卷
    可憑，其因疏忽，致罹刑典，於原審判決後，另與被害人家
    屬達成民事訴訟之和解，並履行和解契約，償付被害人家屬
    損害金並登報道歉（見卷內和解筆錄、被害人家屬取得支票
    之收據及報載之道歉啟事），堪認被告於原審判決後已獲被
    害人家屬之宥恕，歷此偵、審暨科刑教訓後，當知所警惕，
    信無再犯之虞，本院因認對其宣告之刑以暫不執行為適當，
    爰依刑法第74條第1項第1款規定，併予諭知緩刑三年，以啟
    自新。
據上論結，應依刑事訴訟法第368 條、刑法第74條第1項第1款，
判決如主文。
本案經檢察官李叔芬到庭執行職務。
中    華    民    國    97    年    8     月    22    日
                  刑事庭審判長法  官  林勤純
                              法  官  徐福晉
                              法  官  蔡新毅
以上正本證明與原本無異。
如不服本判決應於收受送達後十日內向本院提出上訴書狀，其未
敘述上訴之理由者並得於提起上訴後十日內向本院補提理由書（
均須按他造當事人之人數附繕本）。
                              書記官  李麗鳳
中    華    民    國    97    年    8     月    22    日
※附件
福建金門地方法院刑事判決               96年度交訴字第4號
公  訴  人  福建金門地方法院檢察署檢察官
被      告  甲○○
選任辯護人  沈炎平律師
            盧烽池律師
上列被告因業務過失致死案件，經檢察官提起公訴（九十六年度
調偵字第四一號），本院判決如下︰
    主  文
甲○○從事業務之人，因業務上之過失致人於死，處有期徒刑捌
月。
    事  實
一、甲○○係金門縣金湖鎮三谿橋10號金門合成預拌混凝土有限
    公司司機，為從事駕駛業務之人，平日駕駛6F-5806號自用
    小貨車上下班。於民國96年5月30日下午6時40分下班返家之
    際，駕駛車牌號碼6F-5806號自用小貨車，沿金門縣金湖鎮
    ○○路往金城鎮方向行駛，行經金湖鎮○○路與工2-7號道
    路交岔路口時，欲左轉往機場方向行駛，原應注意轉彎車應
    讓直行車先行，以及應行至交岔路口中心處再行左轉，並不
    得占用來車道搶先左轉，而依當時情形，又無不能注意之情
    事，竟疏於注意及此，在發覺黃燕芝騎乘車牌號碼578-PZE
    號機車，沿伯玉路自對向車道往瓊林圓環方向行駛而來，即
    將通行該交岔路口時，未讓直行之黃燕芝機車先行，仍貿然
    占用來車道搶先左轉，致黃燕芝機車前車頭與甲○○所駕駛
    之自用小貨車右前車門處發生撞擊，黃燕芝因而人車倒地，
    受有顱內出血等傷害，當日不治死亡。甲○○於車禍後，在
    有偵查權限之警察機關尚未發覺犯罪前，留在現場，並主動
    向前來處理之警員坦承肇事，且自願接受裁判。
二、案經金門縣警察局金湖警察所報告福建金門地方法院檢察署
    檢察官偵查起訴。
    理  由
一、對於被告甲○○96年5月30日於警詢之供述及96年5月31日於
    檢察官相驗時之供述；道路交通事故現場圖1張（警卷第9頁
    ）、道路交通事故調查報告表（一）、（二）各1張（警卷
    第10、11頁）；現場暨車損照片16張（警卷第12至19頁）；
    福建省金門縣車輛行車事故鑑定委員會96年7月6日（96）鑑
    字第98號鑑定意見書（警卷第24至25頁）、福建省金門縣車
    輛行車事故覆議鑑定委員會96年9月29日覆鑑字第9624號鑑
    定覆議意見書（調偵卷第6至7頁）各1件；相驗屍體證明書
    、檢驗報告書（相驗卷第32、25至30頁）各1件；金門縣警
    察局金湖警察所（下稱金湖警察所）道路交通事故肇事人
    自首情形紀錄表1紙（警卷第26頁）；汽車新領牌登記書、
    汽（機）車各項異動登記書影本各1張（本院卷第26、27頁
    ）；甲○○在職證明書影本1張（本院卷第28頁）、甲○○
    考勤表96年4、5、6月份影本各1件（本院卷第29至31頁）；
    金湖警察所就6F-5806自用小貨車，車體外殼及內部拍攝照
    片16張（本院卷第43至50頁）；金湖警察所96年12月7日金
    湖警刑字第0960001978號函，及附件肇事現場有關標誌、標
    線、號誌等蒐證照片含說明共10張（本院卷第41、53至58頁
    ），被告及辯護人均同意作為證據使用，均有證據能力。
二、訊據被告甲○○固坦承有駕駛車牌號碼6F-5806號自用小貨
    車，在前揭時地與被害人黃燕芝（下稱被害人）發生車禍之
    事實，惟矢口否認有何過失致死犯行，辯稱：伊當時係在路
    口等紅燈，迨綠燈甫起步左轉，被害人距路口大約50公尺，
    是被害人超速前來才發生車禍，此可由被害人未留煞車痕可
    證。辯護人則以：被告占用來車道左轉，係因工2-7號道路
    路口設置安全島，被告駕駛之自用小貨車需要較大的迴轉半
    徑，所以才沒有行經路口中心處，而直接橫越對向車道為左
    轉。若認定被告有過失致死行為，被告並非執行業務，不該
    當業務過失致死罪，且被告符合自首規定，請求減輕其刑。
三、本院判斷如下：
（一）、被害人因本件車禍受有顱內出血等傷害，不治死亡之事
        實，為被告所自承，並經檢察官督同法醫師相驗無訛，
        並製作有相驗屍體證明書、檢驗報告書各1份在卷足憑
        。
（二）、本件被告係駕駛自用小貨車，自公司下班回家途中，沿
        伯玉路行駛至工2-7號道路交岔路口時，欲左轉往機場
        方向行駛。而被害人駕駛機車，係沿伯玉路往金湖方向
        行駛，直行通過該交岔路口，因而肇事，此為被告所自
        承。而伯玉路為雙向二車道，並有機車道，寬達11公尺
        ，是相當寬敞的道路；被告欲左轉往機場之工2-7號道
        路，亦係雙向二車道，單向道路寬達4.4公尺。肇事當
        時日間、晴天、自然光線、道路平坦、無缺陷、無障礙
        物、視距良好，此有道路交通事故現場圖、調查報告表
        、及照片6張等（警卷第9至14頁）附卷可稽。依照道路
        交通事故現場圖記載及現場照片所示，肇事後A車（被
        告車輛）呈45度停止於工2-7號道路的對向車道上，車
        頭中間在道路中心線起始位置，左側車頭停於對向車道
        之停止線上，整個車身停在工2-7號道路對向車道上，
        尾部仍留在伯玉路的機車道上；B車（被害人機車）倒
        於A車右後方之機車車道上，已超過工2-7號道路中心線
        。被害人血跡，遺留於自工2-7號道路對向車道左緣起
        2.5 公尺，及自工2-7號道路對向車道停止線起5.8公尺
        處之交會點上。從現場狀況的跡象顯示，被害人之機車
        ，肇事時已經騎至甚至於超過工2-7號道路的中心點約
        1.9公尺處（4.4─2.5＝1.9）始被撞及；反之，若從被
        告肇事後小貨車上述停放的情形來看，很明顯的被告係
        發現被害人機車已從對向車道駛來，為搶先左轉通過，
        自其行駛之伯玉路車道停止線前即開始左轉。且本件交
        通事故，經福建省金門縣車輛行車事故鑑定委員會及覆
        議鑑定委員會鑑定結果亦認為被告駕駛自用小貨車，行
        經交岔路口，左轉時未讓直行車先行，而搶先左轉，為
        肇事原因，亦有福建省金門縣車輛行車事故鑑定委員會
        96年7月6日（96）鑑字第98號鑑定意見書、福建省金門
        縣車輛行車事故覆議鑑定委員會96年9月29日覆鑑字第
        9624號鑑定覆議意見書各1件可資參佐。則本件車禍之
        發生，應是被告左轉前，即已發現被害人機車，為搶先
        通過，未讓直行之被害人機車先行，而搶先左轉，有以
        致之，事證相當明確。
（三）、按汽車行駛至交岔路口，左轉時，應行至交岔路口中心
        處左轉，並不得占用來車道搶先左轉。轉彎車應讓直行
        車先行，道路交通安全規則第102條第1項第5款、第7款
        定有明文。本件被告行至交岔路口左轉時，未讓對向車
        道直行而來之被害人機車先行，搶先左轉，已認定如前
        。而且，當時道路、視距均極佳，亦如前述，在這種狀
        況之下，被告並無不能注意之情形，竟疏於注意採取迴
        避車禍發生之措施，不但未讓直行機車先行，而且搶先
        左轉，顯然違反上述交通安全規則所課予之注意義務，
        其對於本件車禍之發生，自有明顯過失。且被告之過失
        行為，造成被害人死亡之結果，其過失行為與死亡結果
        之間，有相當因果關係，其過失犯行，堪足認定。
（四）、又現場道路的分布、道路狀況，及道路寬度等情形，已
        分析論述如前。而且被告自用小貨車長4.48公尺、寬1.
        72公尺，亦有道路交通事故現場圖及汽車新領牌登記書
        影本（警卷第9頁、本院卷第26頁）等資為佐證。以道
        路設施狀況及被告車輛長寬度，被告自伯玉路左轉工2-
        7號道路，必須依規定行至工2-7號道路中心線左轉，並
        無任何障礙或困難。是以辯護人主張因工2-7號道路狹
        窄，左轉困難，被告始提前左轉，並不可採。本件事證
        已明，從而，辯護人聲請囑託學術單位─國立交通大學
        運輸科技與管理學系鑑定，並無必要，應予駁回。
（五）、再者，並無任何證據足以佐證被害人有超速行駛之情形
        。而所謂被告左轉時，被害人距離路口約50公尺，除被
        告之說詞外，亦無任何佐證。倘若被告主張屬實，則被
        告有足夠之時間、距離左轉，應無發生車禍之可能，何
        以被告需要搶先左轉？又何以發生被告車右前車門與被
        害人機車相撞之情形？被告之辯解，與事實不符，為事
        後卸責之詞，不足採信。至於福建省金門縣車輛行車事
        故鑑定委員會，初步鑑定，認為被害人未注意車前狀況
        ，並隨時採取必要之安全措施，為肇事次因，不但為福
        建省金門縣車輛行車事故覆議鑑定委員會所推翻，而前
        述初步鑑定，認為被害人為肇事次因，亦缺乏根據，其
        鑑定結論，自有瑕疵。況本件被害人係直行車輛，遵行
        於機車專用道上，於通過該交岔路口時，享有優先路權
        ，並無證據顯示其有超速等任何違規行為；而本件車禍
        之所以發生，無非係被告未讓被害人優先通行，貿然搶
        先左轉，使直行之被害人措手不及，無迴避車禍發生之
        可能性，自難課予過失責任，從而，該項福建省金門縣
        車輛行車事故鑑定委員會鑑定，關於被害人過失部分，
        為本院所不採，附此敘明。
四、被告係在金門縣金湖鎮三谿橋10號金門合成預拌混凝土有限
    公司擔任司機，已有14、15年之久，平日以預拌車運送混凝
    土，肇事自用小貨車為被告個人所有，已購買6、7年，均是
    駕駛該自用小貨車上、下班，上班地點距離被告住家20多公
    里，事故當天已經刷卡下班，駕駛該自用小貨車於回家路上
    發生車禍，已據被告供明在卷，復有汽車新領牌登記書、汽
    （機）車各項異動登記書、在職證明書、考勤表（96年4、5
    、6月份）影本各1件可佐。按刑法上所謂業務係指以反覆同
    種類之行為為目的之社會活動而言，至於其報酬之有無，是
    否以營利為目的，均非所問，只須其具有反覆繼續性，即屬
    之。從事駕駛業務之人，對於駕駛中發生危險之認識能力，
    較一般人為強，故法律上課以較高之注意義務，換言之，其
    避免發生駕駛危險之期待可能性較常人為高，故其違反注意
    義務之可責性自亦較重。被告既係任職於金門合成預拌混凝
    土有限公司駕駛預拌混凝土車之職業駕駛人，而從事駕駛業
    務之人，駕駛其自用小貨車上、下班往返於住家及任職處所
    ，仍屬繼續反覆同種類之駕駛行為。是以該駕駛自用小貨車
    上、下班之目的，係為達成其從事預拌混凝土車之駕駛業務
    ，則其駕駛自用小貨車上、下班之行為，仍不失為駕駛之業
    務上行為之性質，其過失自應以業務過失論處（最高法院89
    年度台上字第6774號判決參照）。綜上，本件事證明確，被
    告業務過失致死犯行，堪予認定，應依法論科。
五、核被告所為，係犯刑法第276條第2項之罪。又按犯人在犯罪
    未發覺之前，向該管公務員告知其犯罪，而不逃避接受裁判
    ，即與刑法第62條規定自首之條件相符，不以言明「自首」
    並「願受裁判」為必要；又被告於犯罪未被發覺前，向該管
    公務員告知其犯罪，而不逃避接受裁判者，即與刑法第62條
    規定自首之條件相符，至於自首後於審判中對其犯罪事實有
    所主張或辯解者，係被告辯護權之行使，不能僅據此之一端
    即謂被告無接受裁判意思之唯一論據，此有最高法院63年度
    台上字第1101號判例足資參照。經查被告肇事後於金湖警察
    所警員到現場處理尚未知悉肇事者前，被告在場並當場自動
    報明其為駕車肇事之人，有金湖警察所道路交通事故肇事人
    自首情形紀錄表1紙在卷，則本件被告於審判時以無任何過
    失等語置辯，應認係其辯護權之行使，尚無妨於自首之成立
    。被告已符合自首之要件，應依法減輕其刑。爰審酌被告駕
    駛車輛左轉彎時，未讓直行車先行，搶先左轉，而發生車輛
    ，致被害人死亡，其過失之情節及犯罪所生之損害重大。犯
    後復否認犯罪，一再表示自己並無過失，對於被害人家屬分
    文未為賠償，表示僅願意道義上分期賠償被害人家屬50萬元
    ，犯罪後態度不佳等一切情狀，量處如主文所示之刑。
據上論斷，應依刑事訴訟法第299條第1項前段，刑法第276條第
2項、第62條前段，刑法施行法第1條之1，判決如主文。
中    華    民    國    97    年    1    月    23     日
                  刑事庭  審判長法  官  康樹正
                                法  官  鄭銘仁
                                法  官  周美玲
以上正本證明與原本無異
如不服本判決應於送達後10日內向本院提出上訴書狀（並附繕本
）；如上訴書狀未敘述上訴之理由者，並應於上訴期間屆滿後20
日內向本院補提上訴理由書。
                                書記官  陳鴻璋
中    華    民    國    97    年    1    月    23     日
附錄本案論罪科刑法條全文：
中華民國刑法第276條
因過失致人於死者，處2年以下有期徒刑、拘役或2千元以下罰金
。
從事業務之人，因業務上之過失犯前項之罪者，處5年以下有期
徒刑或拘役，得併科3千元以下罰金。


司法院資訊處製作；財團法人民間司法改革基金會備份。
